【裁判字號】    95,上訴,1037
【裁判日期】    951003
【裁判案由】    違反森林法等
【裁判全文】
臺灣高等法院高雄分院刑事判決        95年度上訴字第1037號
上  訴  人
即  被  告  丙○○
上  訴  人
即  被  告  丁○○
上  訴  人
即  被  告  戊○○
前列三人共同
選任辯護人  孔福平律師
上列上訴人因違反森林法等案件，不服臺灣屏東地方法院94年度
訴字第1132號中華民國95年5 月12日第一審判決（起訴案號：臺
灣高雄地方法院檢察署94年度偵字第4796號），提起上訴，本院
判決如下：
    主  文
原判決撤銷。
丙○○結夥三人以上竊盜，處有期徒刑壹年。
丁○○結夥三人以上竊盜，處有期徒刑壹年。
戊○○結夥三人以上竊盜，處有期徒刑捌月。
    事  實
一、丙○○、丁○○於民國94年9 月24日晚間7 時許，在林務局
    屏東林區管理處第二林班地旁之私人土地上，即屏東縣車城
    鄉海口村社皆坑溪中游溪邊，發現有遭不詳人士自前開第二
    班地內盜伐而暫置該處，而等待機會運出之如附表所示之珍
    貴七里香樹4 棵，乃將上情告知戊○○；丙○○、丁○○及
    戊○○等三人竟基於意圖為自己不法所有之犯意聯絡，於94
    年9 月25日下午4 時許，共乘由丙○○駕駛由其向不知情之
    陳榮貴借得之車牌號碼S8－4251號自用小貨車至上開地點搬
    運而竊取得手，嗣於駕車欲返張違群住處途中，為警據報於
    同日下午4 時50分許查獲。
二、案經屏東縣警察局恆春分局報告臺灣屏東地方法院檢察署檢
    察官偵查起訴。
    理  由
一、上揭事實業據被告丙○○、丁○○、戊○○於偵查、原審及
    本院審理時自白不諱，並經證人即林務局屏東林區管理處恆
    春工作站技術士甲○○於原審及本院審理時，及證人即查獲
    警察乙○○在本院審理時證述明確，復有會勘報告、空照圖
    、贓物認領保管單、森林主副產物被害價格查定書、偵查報
    告各1 份、現場及比對照片42幀（警卷18幀、偵卷8 幀、一
    審卷16幀）在卷可憑，堪信為真。而被告丙○○、丁○○、
    戊○○等人於偵查中均陳稱：於竊取時知道該七里香是他人
    所盜挖之物，且該物很有價值，準備載回去種在丙○○家裡
    再變賣等語，足認其等於竊取時均有不法有之意圖。本件事
    證明確，被告等犯行可以認定。
二、核被告丙○○、丁○○、戊○○3 人所為，係犯刑法第321
    條第1 項第4 款之結夥3 人以上竊盜罪。又被告與丙○○、
    丁○○及戊○○3 人間，就上開犯行，有犯意聯絡及行為分
    擔，均為共同正犯。公訴人意旨雖認被告等之行為另觸犯刑
    法第321 條第1 項第4 款之攜帶兇器竊盜罪及森林法第52條
    第1 項第4 款、第6 款之罪。惟：
  (一)本件固有鋼鋸2 把、開山刀1 把、鐮刀1 把、十字起子1 支
    、鐵鑿1 支及繩索1 捆等物扣案可佐，而除其中之繩索1 捆
    外，其餘物品，對於人之生命、身體及安全亦具有危險。惟
    被告等均一再陳明該等工具乃被告丙○○於向不知情之車主
    陳榮貴借車時，即已置放車內之物，其等於竊取前開七里香
    時並未使用上開工具等語。再者，卷內並無證據證明本件之
    七里香是被告等人自林務局屏東林區管理處第二林班地內竊
    取；只能認定係不詳姓名之人先行竊取，再搬運至前開私人
    土地上藏放以等待機會運出，而遭被告等人竊取，是被告等
    既僅係以徒手搬運方式而竊取前開七里香，自無使用該等工
    具之必要；而被告向陳貴榮借用之車輛又係自用小貨車，此
    有相片可參，則依前開工具之性質，與一般在鄉村、山林工
    作之人常置於車上之工具尚無違背，是本件自難認被告等有
    攜帶兇器竊盜行為，因此部分僅屬加重條件之問題，故由本
    院敘明即可。
  (二)被告等竊取前開七里香之地點，並非在國有林班地內，而係
    在私人土地上，除經被告等人陳明外，並經證人甲○○及乙○○在本院審理中證述明確。又「森林係指林地及其群生竹
    、木之總稱。而所謂森林主產物，依國有林林產物處分規則
    第三條第一款之規定，係指生立、枯損、倒伏之竹木及餘留
    之根株、殘材而言。是森林主產物，並不以附著於其生長之
    土地，仍為森林構成部分者為限，尚包括已與其所生長之土
    地分離，而留在林地之倒伏竹、木、餘留殘材等，至其與所
    生長土地分離之原因，究係出於自然力或人為所造成，均非
    所問。他人盜伐後未運走之木材，仍屬於林地內之森林主產
    物。森林法第五十條第一項所定竊取森林主、副產物之竊取
    云者，即竊而取之之謂，並不以自己盜伐為限，縱令係他人
    盜伐而仍在森林內，既未遭搬離現場，自仍在管理機關之管
    領力支配下，如予竊取，仍為竊取森林主產物，應依森林法
    之規定論處。」（最高法院92年第17次刑事庭會議參照），
    是本件被告等所竊取之七里香，雖係由不詳姓名之人盜自林
    務局屏東林區管理處第二林班地內，惟既經該不詳姓名之人
    搬離該林班地，並暫置於私人土地內以等待機會搬離；而被
    告等則係利用此機會加以竊取，是其等竊取該七里香之地點
    ，既係在私人土地內，並非在國有林班地內，依前開決議意
    旨，自無森林法第52條第1 項第4 款、第6 款之適用，因公
    訴意旨認此部分之罪，與前開論罪部分，具有想像競合犯之
    關係，爰不另為無罪之諭知。
三、原審以被告等3 人罪證明確，而為論罪科刑，固非無見，惟
    被告等3 人之行為，並不成立森林法第52條第1 項第4 款、
    第6 款罪，已如前述，原判決認成立該罪，尚有未洽。被告
    等上訴意指摘此部分係不當，為有理由，應由本院予以撤銷
    改判。爰審酌被告丙○○為65年12月8 日出生、受有國中畢
    業教育程度、現以鐵工為業之人；被告丁○○為70年3 月16
    日出生、受有國小畢業教育程度、亦以鐵工為業之人；被告
    戊○○為71 年10 月19日出生、受有國中畢業教育程度、現
    無職業之人；3 人均年值青壯，被告丙○○除曾因施用毒品
    而經法院裁定送觀察勒戒及強制戒治外，90年間猶因犯竊盜
    罪而經原審法院潮州簡易庭以90年度潮簡字第357 號判處有
    期徒刑6 月，緩刑3 年確定，嗣緩刑期滿未經撤銷緩刑宣告
    ，刑之宣告視為消滅等情，有臺灣高等法院被告前案紀錄表
    及臺灣屏東地方法院檢察署刑案資料查註紀錄表各1 份在卷
    可按；被告丁○○於92年間亦曾因違反槍砲彈藥刀械管制條
    例案件，經原審法院以92年度簡字第768 號判處拘役30日，
    並諭知易科罰金之折算標準確定，甫於93年1 月15日易科罰
    金執行完畢，有臺灣高等法院被告前案紀錄表及臺灣屏東地
    方法院檢察署刑案資料查註紀錄表各1 份在卷可按，竟均不
    知警惕，為圖不勞而獲，竟竊取價值高昂、珍貴之七里香樹
    材，及渠等犯罪後之態度等一切情狀，量處如主文第2 至4
    項所示之刑。
四、又扣案鋼鋸2 把、開山刀1 把、鐮刀1 把、十字起子1 支、
    繩索1 捆及鐵鑿1 支等物，既無證據可認為被告等所有或供
    本件犯罪所用或預備之物，已如前述，復不具違禁物之性質
    ，爰不另為沒收之諭知，併此敘明。
據上論結，應依刑事訴訟法第369 條第1 項前段、第364 條、第
299 條第1 項前段，刑法第28條、第321 條第1 項第4 款，判決
如主文。
本案經檢察官陳建年到庭執行職務。
中    華    民    國    95    年    10    月    3     日
                  刑事第三庭    審判長法  官  周賢銳
                                      法  官  謝宏宗
                                      法  官  黃仁松
以上正本證明與原本無異。
被告不得上訴。
檢察官如不服本判決應於收受本判決後10日內向本院提出上訴書
狀，其未敘述上訴理由者，並得於提起上訴後10日內向本院補提
理由書狀（均須按他造當事人之人數附繕本）「切勿逕送上級法
院」。
中    華    民    國    95    年    10    月    3     日
                                      書記官  馬蕙梅
附錄本件判決論罪科刑法條：
中華民國刑法第321條
（加重竊盜罪）
犯竊盜罪而有左列情形之一者，處6 月以上、5 年以下有期徒刑
：
四  結夥三人以上而犯之者。
【附  表】
┌──┬───────────┬─────┬─────────┐
│編號│特                  徵│估計樹齡  │價值（新臺幣／元）│
├──┼───────────┼─────┼─────────┤
│１  │地徑60公分、高180 公分│500 年以上│1,000,000元       │
├──┼───────────┼─────┼─────────┤
│２  │地徑35公分、高170 公分│200 餘年  │300,000元         │
├──┼───────────┼─────┼─────────┤
│３  │地徑30公分、高120 公分│200 餘年  │250,000元         │
├──┼───────────┼─────┼─────────┤
│４  │地徑25公分、高120 公分│180 餘年  │200,000元         │
└──┴───────────┴─────┴─────────┘


司法院資訊處製作；財團法人民間司法改革基金會備份。
